【裁判字號】    90,上訴,1536
【裁判日期】    900711
【裁判案由】    侵占等
【裁判全文】
臺灣高等法院刑事判決                            九十年度上訴字第一五三六號
    上  訴  人  臺灣基隆地方法院檢察署檢察官
    上  訴  人
    即  被  告  甲○○
右上訴人因被告業務侵占等案件，不服臺灣基隆地方法院八十九年度訴字第七三六號
，中華民國九十年二月二十六日第一審判決（起訴案號：臺灣基隆地方法院檢察署八
十九年度偵字第三九Ｏ四號，提起上訴，本院判決如左：
    主  文
上訴駁回。
    事  實
一、甲○○自民國（下同）八十八年五月一日起，任職於台北縣平溪鄉○○村○○路
    十號「十分大瀑布育樂股份有限公司」（下稱十分公司），並自同年六月一日起
    ，負責該風景區門票出售及收取款項等業務。詎甲○○竟意圖為自己不法之所有
    ，並基於概括犯意，於八十八年八月底，先以新台幣（下同）二萬一千元之代價
    ，委託不知情之高雄縣鳳山市○○路○段一二八號一樓「杰杰寫真廣告實業股份
    有限公司」（下稱杰杰公司），偽造十分大瀑布風景區門票，全票二百本、軍警
    學生孩童票五十本（每本均為一百張），完成後，即自八十八年十一月間起至八
    十九年四月二十三日止，先後多次將偽造之門票夾雜於真正之門票中售予遊客，
    行使該偽造之私文書，足以生損害於十分公司。甲○○並於賣出門票全票三十七
    本及軍警學生孩童門票二十本後，將業務上所持有之售出偽造門票所得七十九萬
    五千元（全票每張一百五十元，軍警學生孩童票每張一百二十元），悉數侵占入
    己。迨八十九年四月二十三日，「十分公司」人員在該風景區售票亭抽屜內、甲
    ○○之宿舍及自用小客車內分別查獲尚未售出之偽造門票全票一百十三本、軍警
    學生孩童票三十本，始悉上情，並報警扣得甲○○所有之上開物品。惟甲○○於
    有偵查權限之公務員未發覺其犯罪前之八十九年八月九日，即具狀向台灣台北地
    方法院檢察署檢察官自首並接受裁判。
二、案經十分公司訴由台灣基隆地方法院檢察署檢察官偵查起訴。
    理  由
一、右開事實，業據被告甲○○於檢察官偵查中、原審及本院審理時坦承不諱，核與
    告訴人公司代理人乙○○指訴之情節大致相符，並經證人即杰杰公司負責人蔡佩
    蓉證述之情節相符，並有自白書、存證信函、訂購單、出貨單、進銷貨退出退回
    （折讓）證明單、支票等影本在卷可稽，暨有如事實欄所述偽造之門票扣案可稽
    ，足認被告之自白與事實相符，自可作為認定事實之基礎。
二、告訴人雖指稱被告擔任售票工作期間，即自八十八年五月間任職起，即以彩色影
    印門票之方式，售出偽造之門票，使告訴人公司門票收入減少五百二十八萬五千
    四百元，並提出十分大瀑布門票收入分析表一紙及訪談錄音記錄內容一份，因認
    該減少數額即為被告所侵占云云。惟查：
(一)依告訴人所提出之錄音內容觀之，被告固自承：「（乙○○問：八十八年五月來
    ，六月就開始偽造）是。」、「今年四月開始，原稿是蘇先生做的，門票是我用
    掃描。整個掃描之後，流水號是後來我自己蓋上去的。」、「用彩色影印的，A3
    的版面，印起來每張一百五十元，每個A3版面可裁約二十張左右。」、「（乙○
    ○問：總共印製幾張）約一百多張。」等語，惟亦指稱：「（門票是如何印製）
    你們不能一口咬定是我」，且嗣已否認有另影印彩色門票侵占圖利之行為，此外
    ，復查無被告另以彩色影印偽造之其他門票，自難徒憑其審判外之陳述，遽認被
    告自前開時間起即涉及上開情弊。
(二)告訴人公司代理人李庭炎雖提出十分大瀑布門票收入分析表一紙，謂被告自八十
    八年五月起任職，「十分公司」門票收入即短少，迄八十九年四月止共計短少五
    百二十八萬五千四百元，迨八十九年五月起，門票收入始轉好，且認前開款項亦
    遭被告所侵占云云。惟該項金額僅係前後年度之收入落差推算所得，尚難據為認
    定事實之基礎，且風景區業務之好壞轉變，因素非一，諸如經濟景氣、交通便利
    、國民旅遊習慣等，均足生影響，是以被告所辯：「我還沒到之前，通往遊樂區
    的一條主要道路被封掉了，加上九二一大地震之後遊客減少，公司的業績才會不
    好。後來經營將近一年，慢慢進入暑假，業績慢慢轉好。分析表所記載的差額不
    能作為我侵占的依據。」等語（見本院九十年六月二十七日審判筆錄），衡情亦
    非全然不可採信。自難以前開告訴人公司推算之金額，作為不利被告之認定。
(三)被告於前開訪談錄音記錄內容中，僅坦承有偽造門票情事，並未供稱有侵占門票
    收入五百二十八萬五千四百元等情，且堅指：「你們不能以報表來論定，更不能
    以去年六月報表來和今年六月相比，就如此認定。」等語，再被告僅委託杰杰公
    司印製門票全票二百本、軍警學生孩童票五十本等情，亦據證人即杰杰公司負責
    人蔡佩蓉於原審證述屬實（見原審卷第三十三頁），是扣除查獲之偽造門票，被
    告侵占十分公司售票款項之金額應係七十九萬五千元，告訴代理人指稱被告共侵
    占告訴人公司門票收入五百二十八萬五千四百元，尚屬無據，不足採信。
三、綜上所述，本件被告偽造前開風景區之入園門票，持以行使，侵占十分公司售票
    款項之金額七十九萬五千元之事實，至為明灼，本件事證明確。
四、按戲票係戲園之入場券，專供人一時娛樂之需，祇屬私文書之一種，不能以有價
    證券論，最高法院著有二十九年非字第五八號判例，可資參照。本件風景區之入
    園門票與戲院之入場券相若，自應同視。被告係任職於十分公司，並自八十八年
    六月一日起，擔任風景區門票售票工作，為從事業務之人，竟意圖為自己不法所
    有，利用不知情之「杰杰公司」人員偽造十分瀑布入園門票後，趁其執行風景區
    門票售票之業務時，將上開偽造之門票出售予不特定之人，並將其業務上掌管之
    售票款項侵占入己，核其所為，係犯刑法第二百十六條行使第二百十條之偽造私
    文書罪及同法第三百三十六條第二項之業務侵占罪。被告利用不知情之「杰杰公
    司」人員偽造十分瀑布入園門票，係間接正犯。被告偽造私文書後進而行使，其
  偽造私文書之低度行為為行使之高度行為所吸收，不另論罪。被告偽造十分瀑布
    入園門票之目的，係在販售之後侵占票款，其所犯行使偽造私文書與業務侵占二
    罪間，有方法結果之牽連關係，為牽連犯，應從一重處斷。其前後多次業務侵占
    犯行，時間緊接，手段相若，顯係基於概括之犯意反覆為之，應依連續犯之規定
    論以一罪，並依法加重其刑。又被告於犯罪後，在有偵查犯罪職權之公務員未發
    覺前，自動具狀向台灣台北地方法院檢察署檢察官自首並接受裁判，有被告自首
    狀附卷足憑（見八十九年度偵字第一六八七六號卷第一頁），已符合自首之規定
    ，應依刑法第六十二條前段規定減輕其刑，並先加後減。
五、原審基於前述理由，因依刑法第五十六條、第三百三十六條第二項、第二百十六
    條、第二百十條、第五十五條、第六十二條前段及罰金罰鍰提高標準條例第一條
    前段各規定，於審酌被告犯罪之動機、目的、手段、智識程度、犯罪所生之危害
    ，及犯罪後態度等一切情狀，量處有期徒刑七月。暨以扣案之偽造「十分大瀑布
    」入園門票全票一百十三本、軍警學生孩童票三十本（每本各一百張），係被告
    所有，且供犯罪所用之物，亦經被告供承在卷，併依法刑法第三十八條第一項第
    二款宣告沒收。核其認事用法，俱無違誤，量刑亦甚允洽。公訴人循告訴人之請
    求上訴，認原審未認定被告侵占告訴人公司門票收入計五百二十八萬五千四百元
    ，且量刑過輕，為無理由，應予駁回。再被告迄未與告訴人公司達成和解並賠償
    損害，自不宜諭知緩刑，是其請求宣告緩刑，尚難准許，附此敘明。
據上論斷，應依刑事訴訟法第三百六十八條，判決如主文。
案經檢察官曾忠己到庭執行職務。
中      華      民      國     九十     年      七      月     十一     日
                              台灣高等法院刑事第六庭
                                  審判長法  官  高  明  哲
                                        法  官  王  麗  莉
                                        法  官  徐  培  元
右正本證明與原本無異。
不得上訴。
                                        書記官  李  垂  福
中      華      民      國     九十     年      七      月     十二     日
附錄本案論罪科刑法條全文：
刑法第三百三十六條第二項
對於業務上所持有之物，犯前條第一項之罪者，處六月以上五年以下有期徒刑，得併
科三千元以下罰金。


司法院資訊處製作；財團法人民間司法改革基金會備份。
